【裁判字號】    95,上易,1771
【裁判日期】    950929
【裁判案由】    過失傷害
【裁判全文】
臺灣高等法院刑事判決                95年度上易字第1771號
  上  訴  人  臺灣士林地方法院檢察署檢察官
  被      告  甲○○
上列上訴人因被告過失傷害案件，不服臺灣士林地方法院95年度
易字第583號，中華民國95年6月30日第一審判決（起訴案號：臺
灣士林地方法院檢察署95年度偵字第4730號），提起上訴，本院
判決如下：
    主  文
原判決撤銷。
甲○○因過失傷害人，處拘役肆拾日，如易科罰金，以佰元折
算壹日。
    事  實
一、甲○○並無醫師或物理治療師等專業證照，實不具何等專業
    治療能力，於民國（下同）95年2月25日下午2時30分許，在
    臺北市○○路 352號森之谷溫泉會館內，以為乙○○疏通氣
    血為由，徒手持續拍打乙○○之左手及右腿，其固無傷害乙
    ○○之故意，惟甲○○既知其並無專業證照，專業能力不足
    ，則於拍打過程中，自應注意小心拍打，不要施力不當，以
    免傷及乙○○之身體，而依當時情況並無不能注意之情事，
    詎甲○○竟疏未注意，因施力不當，致乙○○一再喊痛，惟
    甲○○未及時停止，肇致乙○○受有左肘瘀傷、左前臂瘀傷
    、右膝及右膝後側瘀傷之傷害。
二、案經乙○○訴由臺北市政府警察局北投分局報告偵辦。
    理  由
一、訊據被告甲○○供承有於上揭時地，以為告訴人乙○○疏通
    氣血為由，拍打告訴人乙○○之左手及右腿，告訴人乙○○
    因而受有上述傷害等事實，而告訴人乙○○因受被告拍打其
    身體致受有左肘瘀傷、左前臂瘀傷、右膝及右膝後側瘀傷之
    傷害，並據告訴人乙○○指述綦詳在卷，且有臺北市立聯合
    醫院診斷證明書一紙及告訴人乙○○受傷之照片四幀附卷可
    參，惟被告矢口否認有何過失傷害犯行，辯稱：是乙○○跟
    伊說她氣血不順，請伊幫她拍打，伊好心幫她拍打。瘀傷是
    因為乙○○氣血不順所造成的，伊並沒有傷害她的意思云云
    。惟查：被告並無醫師或物理治療師等專業證照，此據被告
    供承在卷，則被告實際顯未具何專業治療能力，其對人體之
    經絡穴道當不具有相當之知識，則其於為告訴人乙○○疏通
    氣血為由，拍打告訴人乙○○身體時，固無傷害告訴人乙○
    ○之犯意，然其仍應小心謹慎拍打告訴人之身體，不要施力
    不當，以免傷及告訴人乙○○之身體，而此依當時情況並無
    不能注意之情事，詎被告竟疏未注意及此，於拍打告訴人身
    體時，因施力不當，於告訴人一再喊痛時，猶未及時停止，
    肇致告訴人受有上述傷害，且查被告既係為告訴人疏通氣血
    ，何以反致告訴人之身體受有數處深度瘀青，其就告訴人之
    受傷自有過失甚明，而其過失行為並與告訴人之受傷間具有
    因果關係，是被告所辯就告訴人之受傷並無過失云云，要屬
    卸責之詞，殊無足採，事證明確，被告犯行，應堪認定。
二、核被告所為，係犯刑法第284條第1項前段之過失傷害罪。而
    查刑法第284條第1項所定罰金刑部分，依罰金罰鍰提高標準
    條例第1條第1項前段規定，原規定就其原定數額提高十倍，
    茲依刑法施行法第1條之1規定中華民國94年1月7日刑法修正
    施行後，刑法分則編所定罰金之貨幣單位為新臺幣，而94年
    1月7日刑法修正時，刑法分則編未修正之條文定有罰金者，
    自94年1月7日刑法修正施行後，就其所定數額提高為三十倍
    。本次94年1月7日刑法修正時，刑法第284條第1項並未為修
    正，而依上揭規定，就罰金刑部分之貨幣單位改為新台幣，
    因而就其所定罰金數額提高為三十倍，惟實際上刑法第 284
    條第 1項過失傷害罪之構成要件及法定刑並未變更，自無有
    利或不利而為新舊法比較適用之問題，附此敘明。原審以被
    告上述犯行事證明確，予以論罪科刑，固非無見，惟查：原
    審援引檢察官之起訴事實，認被告所為係犯刑法第284條第1
    項之過失傷害罪，惟就被告究如何有應注意，並能注意，而
    疏未注意，致告訴人受有上述傷害之過失犯行而應負刑法第
    284條第1項之過失傷害罪，並未於判決理由詳加論述，顯有
    理由不備之違誤，尚有未洽﹔是檢察官上訴意旨認原審量刑
    過輕，固無理由，然原判決既有可議之處，自應由本院予以
    撤銷改判，爰審酌被告之素行，犯罪之手段，因一時虞疏肇
    致告訴人受有傷害，其過失程度、告訴人因而所受之傷害，
    迄仍未賠償被害人之損害及犯罪後之態度等一切情狀，仍量
    拘役40日。而查被告行為後，刑法第41條業已修正，並於於
    94年2月2日經總統公布，於95年7月1日施行，修正前刑法第
    41條第1項前段規定：「犯最重本刑為5年以下有期徒刑以下
    之刑之罪，而受 6個月以下有期徒刑或拘役之宣告，因身體
    、教育、職業、家庭之關係或其他正當事由，執行顯有困難
    者，得以1元以上3元以下折算一日，易科罰金。」，又行為
    人行為時之易科罰金折算標準，依修正前罰金罰鍰提高標準
    條例第2條前段（現已刪除）規定，就其原定數額提高為100
    倍折算 1日，則被告行為時之易科罰金折算標準，應以銀元
    300元折算 1日，經折算為新臺幣後，應以新臺幣900元折算
    為1日。惟95年7月1日修正公布施行之刑法第41條第1項前段
    則規定：「犯最重本刑為五年以下有期徒刑以下之刑之罪，
    而受六個月以下有期徒刑或拘役之宣告者，得以新臺幣一千
    元、二千元或三千元折算一日，易科罰金。」，比較修正前
    後之易科罰金折算標準，以修正前之規定較有利於被告，爰
    依修正前刑法第 41條第1項前段規定，諭知易科罰金之折算
    標準。（至被告行為後，法律有變更者，依修正前刑法第 2
    條第 1項之規定，以適用裁判時法為原則，如行為時法有利
    於行為人，則例外適用行為時法﹔依修正後刑法第2條第1項
    規定，以適用行為時法為原則，惟如裁判時法有利於行為人
    ，則例外的適用裁判時法。以往實務見解，認原判決未及比
    較適用新舊法時，上訴後，雖比較結果以舊法有利於行為人
    ，而原判決別無其他撤銷事由，仍應由本院以此為由撤銷改
    判。惟修正後之規定係以適用行為時法為原則，因此原判決
    雖未及此比較適用，然上訴本院後，經比較新舊法，行為後
    之法律並非較有利於行為人，仍應適用行為時法，則原判決
    適用行為時法即無不當，自不構成撤銷之事由，附此敘明。
    ）
據上論斷，應依刑事訴訟法第369條第1項前段、第364條、第299
條第1項前段，刑法第 284條第1項前段、第2條第1項前段、修正
前刑法第41條第1項前段，罰金罰鍰提高標準條例第1條前段、廢
止前罰金罰鍰提高標準條例第2條，判決如主文。
本案經檢察官吳慧蘭到庭執行職務。
中    華    民    國    95    年    9     月    29    日
                  刑事第五庭    審判長法  官  吳  敦
                                      法  官  吳啟民
                                      法  官  張傳栗
以上正本證明與原本無異。
不得上訴。
                                      書記官  何子傑
中    華    民    國    95    年    9     月    29    日
附錄：本案論罪科刑法條全文
中華民國刑法第284條
因過失傷害人者，處六月以下有期徒刑、拘役或五百元以下罰金
，致重傷者，處一年以下有期徒刑、拘役或五百元以下罰金。
從事業務之人，因業務上之過失傷害人者，處一年以下有期徒刑
、拘役或一千元以下罰金，致重傷者，處三年以下有期徒刑、拘
役或二千元以下罰金。


司法院資訊處製作；財團法人民間司法改革基金會備份。
